【裁判字號】    94,上訴,1734
【裁判日期】    950216
【裁判案由】    搶奪等
【裁判全文】
臺灣高等法院高雄分院刑事判決        94年度上訴字第1734號
上  訴  人
即  被  告  丙○○
選任辯護人  沈志祥律師
上列上訴人因搶奪等案件，不服臺灣高雄地方法院94年度訴字第
222 號中華民國94年9 月30日第一審判決（起訴案號：臺灣高雄
地方法院檢察署93年度偵字第17882 號），提起上訴，本院判決
如下：
     主  文
上訴駁回。
     事  實
一、丙○○意圖為自己不法所有，基於竊盜之犯意，於民國93年
    5 月23日18時30分至20時30分許期間之某時，在高雄市○○
    區○○街22巷60號大樓樓下，以不詳方式，竊取蔡淑珍所有
    之車號YZV-456 號輕機車得手，以為搶奪他人財物之工具。
二、丙○○復意圖為自己不法之所有，基於搶奪之犯意，於93年
    5 月23日20時30分許，騎乘前開竊得之機車行經高雄市○○
    區○○街69號前，見甲○○欲騎乘機車外出之際，趁甲○○
    不及防備，徒手搶奪甲○○掛在右肩上之皮包1 個（內有國
    民身分證、富邦銀行信用卡、聯邦銀行信用卡、土地銀行信
    用卡《以上各1 張》、現金新台幣《下同》8,000 元、鑰匙
    、摩托羅拉牌行動電話1 具《型號：V8088 ，序號00000000
    000000號》），得手後騎乘機車逃逸，將前開竊得之機車棄
    置在高雄市小港區大坪頂附近，復將甲○○之國民身分證丟
    棄在高雄市○○區○○街青山公園旁，再於同年5 月底某日
    ，將搶得之前開行動電話，在小港區○○○○路旁附近，交
    付知情之劉邦志使用，劉邦志則持該具行動電話，返回小港
    區○○路國富汽車旅館，交付知情之李琦使用（劉邦志、李
    琦收受贓物部分，經台灣高雄地方法院以93年度易字第1213
    號判刑確定）。嗣於93年7 月5 日14時20分許，在高雄市○
    ○區○○路579 號小港汽車旅館202 號房前，劉邦志因形跡
    可疑，為警盤查，經劉邦志同意搜索，於劉邦志位於高雄市
    小港區○○路21之10號5 樓住處，查扣上開甲○○之行動電
    話1 具，而循線查知上情。
三、案經臺灣高雄地方法院檢察署檢察官自動檢舉偵查起訴。
    理  由
壹、程序方面：
一、按被告以外之人（包括證人、鑑定人、告訴人、被害人及共
    同被告等）於審判外之陳述雖不符刑事訴訟法第159 條之1
    至第159 條之4 等4 條之規定，而經當事人於審判程序同意
    作為證據，法院審酌該言詞陳述或書面陳述作成時之情況，
    認為適當者，亦得為證據；當事人、代理人或辯護人於法院
    調查證據時，知有刑事訴訟法第159 條第1 項不得為證據之
    情形，而未於言詞辯論終結前聲明異議者，視為有前項之同
    意，同法第159 條之5 定有明文。本件證人李琦固曾於警詢
    中為陳述，其性質屬傳聞證據，且李琦核與其等於原審法院
    所為供述大致相符，依同法第159 條之2 之規定，本不得作
    為證據，惟其等所為之上開警詢筆錄內容，經本院審理時予
    以提示並告以要旨，且各經檢察官及被告等人表示意見，當
    事人已知上述筆錄乃傳聞證據，且均未於言詞辯論終結前對
    該等筆錄內容異議，依上開規定，已擬制同意其有證據能力
    ，本院審酌上開筆錄作成時，較無人情施壓或干擾，亦無不
    當取供之情形，認為以之作為本案之證據亦屬適當，是其於
    警詢中之證言自具有證據能力。
二、按被告以外之人於偵查中向檢察官所為陳述，除顯有不可信
    之情況者外，得為證據，刑事訴訟法第159 條之1 第2 項定
    有明文。本件被告對於證人劉邦志、李琦、甲○○、蔡淑珍
    於檢察官偵查中所為之陳述，未曾提及檢察官在偵查時有不
    法取供之情形，亦未反對該項供述得作為證據，亦無證據可
    證明上開供述有顯不可信之情況，依上開規定，前開劉邦志
    等人於偵查中之供述自應有證據能力。
貳、實體方面：
一、訊據上訴人即被告矢口否認有上開事實一之竊盜犯行及事實
    二之搶奪犯行，辯稱：被告曾於案發前即93年5 月22日被哥
    哥打傷，前去醫院就醫，不可能去竊盜、搶奪云云。
二、經查：
    (一)被害人蔡淑珍所有之車牌號碼YZV-456 號輕機車於上開事
      實一之時、地失竊之事實，經被害人蔡淑珍於偵查及原審
      法院審理時證述明確（見93年度偵字第17882 號卷，下稱
      偵卷，第20頁至21頁、原審法院卷第168 頁），且有高
      雄市政府警察局小港分局車輛尋獲受理報案單1 份在卷可
      佐；被害人甲○○旋於事實二之時、地，經騎乘前開蔡淑
      珍失竊輕機車之人搶奪皮包（詳如事實二所示）之事實，
      亦經被害人甲○○於檢察官偵查中及原審法院審理時證述
      碁詳（見93年度偵字第13498 號即下稱偵卷第22頁至23
      頁、原審法院卷第78頁），而甲○○經人搶奪之前述行動
      電話，為警自證人劉邦志家中搜索查扣，亦有搜索扣押筆
      錄、扣押物品目錄表及該行動電話照片1 張附卷可佐。再
      以比較上述機車失竊時間（93年5 月23日18時30分至20時
      30分許期間之某時）、地點（高雄市○○區○○街22巷60
      號大樓樓下），及甲○○遭騎乘該機車之人搶奪之時（同
      日20時30分許）、地（同市○區○○街69號前）可得，其
      時間密接、地理位置相近，而搶匪隨即將機車棄置於高雄
      市小港區大坪頂附近，再以搶奪犯罪者為避免留存檢警追
      緝線索，或遮掩自有機車車牌，或進而竊取他人之機車以
      為犯罪工具，以使檢警無可追查真正犯罪者，參以前述機
      車失竊、搶奪案件之時空比對結果，騎乘失竊機車搶奪甲
      ○○之人與竊取該機車人應屬同一人，應可確認。
    (二)被告固以前詞置辯。惟查：
      1.按告訴人、證人之陳述有部分前後不符，或相互間有所
        歧異時，究竟何者為可採，法院仍得本其自由心證予以
        斟酌，非謂一有不符或矛盾，即應認其全部均為不可採
        信；尤其關於行為動機、手段及結果等之細節方面，告
        訴人之指陳，難免故予誇大，證人之證言，有時亦有予
        渲染之可能；然其基本事實之陳述，若果與真實性無礙
        時，則仍非不得予以採信（最高法院74年台上字第1599
        號判例意旨參照）。
      2.甲○○遭搶之前述皮包內手機1 支，為警自劉邦志家中
        查扣，已如前述；對於該手機之由來經過，經劉邦志於
        檢察官偵查中證稱：「他在93年5 月底在小港拿給我的
        ，我問他有無手機借我用。他就帶我到路邊去撿，他說
        手機是搶來的，我就向他借來用，我跟李琦都有使用該
        手機，…，我也有告訴李琦說手機丙○○搶來的」等語
        （見偵卷第7 頁），於原審法院亦證述：「（辯護人
        問：手機是何時地拿給你？）在大坪頂不知名的路拿的
        …（辯護人問：被告去國富飯店找你在何地見面？）在
        飯店門外騎樓見面、分手。…。（辯護人問：被告當時
        有無異狀？）他說有被哥哥打，好像嘴唇有受傷…。（
        審判長問：何時告訴李琦手機是被告搶的？）我拿到手
        機當天，我上樓在房間告訴他的。那時與被告還未分手
        。被告當時在樓下買東西，後來他有上樓，過1 、2 小
        時我們再退房，當時他上樓看電視，1 、2 小時後我們
        3 人一起走。我跟李琦說時，他正在睡覺，說完他就起
        來了，他沒有說何話。他有看到手機，我拿在手上，他
        有看到，我主動拿給他看。他看完還給我，沒有表示什
        麼。看完手機，被告還沒有上樓，之後我們3 人沒有再
        提到手機之事。（審判長問：如何告訴李琦？）尚未取
        手機時被告就說他有去搶，不知有無被照到，我說應該
        不會。他說皮包內有1 支手機，在大坪頂，我說給我用
        ，當時李琦在房間，不知她有無聽清楚，但他無表示意
        見。我忘記出門有無跟李琦說去拿手機，我說我馬上回
        來，他叫我趕快回來。」等語（見原審法院卷第71頁至
        第74頁），亦經證人李琦於警詢時供稱：該手機是伊向
        劉邦志拿來使用（見警卷第10頁）、檢察官偵查中證
        述：「（檢察官問：你使用的手機何來？）是劉邦志拿
        給我的，當時我與劉邦志在小港的國富汽車旅館，丙○
        ○來找我們，我看過丙○○手上拿著那支手機，隔天凌
        晨劉邦志就拿著那支手機回旅館，劉邦志跟我說那支手
        機是丙○○搶來的，丙○○不敢用，所以該手機就由我
        跟劉邦志用」等語（見偵卷第8 頁），於原審法院結
        證稱：「（辯護人問：在93年7 月5 日崇文路所起出之
        手機，是何人給你？）劉邦志拿給我的。…。（辯護人
        問：被告在飯店多久？）有幾個小時找劉。…。（辯護
        人問：他們有無離開？時間多久？）他們2 人買早餐，
        時間我忘記了。我在睡覺。…我是知道手機是搶來的，
        但劉（即劉邦志）沒有跟我講。我是從他們在飯店的談
        話中得知，我忘記談話時，手機有無拿到。…。劉有無
        在我睡時，把我叫醒，或拿手機給我看，我不記得了。
        」等語（見原審法院卷第75頁至第77頁），證人劉邦志
        之證詞於偵查至原審法院均前後一致，就其證述：該手
        機係被告搶得後交付予伊使用，伊並與其友李琦共用等
        節，核與李琦上開所證相核，而劉邦志與李琦與被告並
        無夙怨，亦經被告於原審坦承在卷，其等2 人要無設詞
        誣陷被告於罪且使自身誤觸偽證罪之理；再以劉邦志在
        員警未提示該手機出處（即93年5 月23日甲○○遭搶經
        過）時，即指出於「93年5 月底」取得該手機，顯合於
        常理，嗣經被害人甲○○於93年8 月1 日偵查中明確指
        認劉邦志與搶奪之嫌犯特徵不符（詳如理由(三)3.），劉
        邦志猶於被告涉犯搶奪案件中結證如前所述，亦使自己
        及女友李琦涉犯收受贓物罪，並經法院判決確定，有該
        判決1 份在卷可按（見偵卷第24頁至第28頁），再觀
        以其於前開警詢時證述：被告於案發後找伊，自稱曾為
        哥哥打傷等節，而與被告於原審法院供稱：案發前日經
        哥哥打傷等情相核，且經原審法院函詢醫院屬實（見理
        由(三)4.），益徵證人劉邦志指證被告於案發後找伊並論
        及搶奪之事與常情相符。綜上，證人劉邦志之證詞，應
        屬真實，可予採認。另證人李琦雖於警詢時稱：不知所
        使用之手機為搶奪之贓物等語（見警卷第10頁），與
        前開偵審中結證稱：該手機為被告於1 個多月前給劉邦
        志的等語不一致，然其或係為警查獲時，圖免及自身觸
        犯搶奪相關刑責而為供述，非因與其於偵審中之證述不
        符，即認其證詞均不可採信，參諸前開判例意旨，證人
        李琦對於劉邦志由被告取得甲○○之行動電話等基本事
        實，與證人劉邦志所稱相符，此部分證詞應屬可信。
      3.再者，被害人甲○○經檢察官提示被告丙○○照片，亦
        稱：歹徒很像是丙○○本人，但案發時是夜晚，不敢百
        分之百確認是他（見偵卷第23頁），於原審法院時亦
        證述：搶匪沒有戴口罩、頭戴安全帽，有看到他的臉，
        眼睛大、鼻子挺、五官明顯，在庭被告比較像搶匪等語
        （見原審法院卷第78頁至79頁），而被告確係符合目擊
        證人甲○○所指特徵，此有被告本人照片附卷可考（見
        偵卷第12頁）。徵以上開證據可知，證人甲○○之指
        述亦與前開證人劉邦志、李琦所證相核。
      4.被告固辯稱：其於案發前受傷，不可能犯案等語，辯護
        人並提出安泰醫院之診斷證明書1 份（見原審法院卷第
        97頁），且請求法院傳訊證人王志偉到庭佐證。證人王
        志偉於原審法院則證述：伊於93年5 月22日到被告家中
        ，被告與哥哥吵起來，被哥哥打而受傷，嘴巴流血，看
        完醫生後，嘴巴有腫起來，下巴包紮紗布等情（見原審
        法院卷第80頁），復觀以該診斷證明書所載內容確為：
        被告於93年5 月22日到院急診，經醫診斷病名為頭部外
        傷併唇部撕裂傷（2 ×0.3 ×0.5 公分），然經原審法
        院函詢醫院診治方式，安泰醫院函覆原審法院以：被告
        於93年5 月22日因唇部裂傷急診治療、當日受傷處為唇
        部裂傷，傷口有腫脹情形，縫合後並無包紮紗布等情，
        有該院於94年4 月20日醫總字第3364號函暨病歷影本1
        份附卷可證（見原審法院卷第112 頁至113 頁），可認
        被告於93年5 月22日因傷急診，然所受唇部傷口非大，
        無以紗布包紮一節，應為實在，證人王志偉證述被告嘴
        部傷口有以紗布包紮等情，應屬誇大之詞，非能採為被
        告有利之證據。而被告雖於案發前日受有前開唇部傷勢
        ，然與其是否於翌日可能搶奪等節無必然排除之關連；
        被告辯護人雖另以被害人甲○○指證有與搶奪之歹徒拉
        扯2 分鐘，而該歹徒之下巴、嘴巴無腫脹等情，辯稱被
        害人之指認與事實不合，經本院再向安泰醫院函查，據
        安泰醫院回覆稱：「被告於93年5 月22日唇部裂傷，給
        予傷口縫合，當時病患傷口是有腫脹情形，外觀上腫脹
        情形顯而易見。病患進行縫合手術後傷口之腫脹情形大
        約1 週會慢慢消腫，但每人傷口癒合消腫情形也因人而
        異，有時時間也會超過1 週情形。」，有安泰醫院該院
        95年1 月6 日醫總字第3571號函1 份附於本院卷可參，
        然被告傷口雖腫脹，外觀上顯而易見，但本件搶奪案件
        所發生之時間在「下午20時30分許」，已屬夜間，光線
        並非充足，人之影像並非清晰；被告既無紗布包紮，外
        觀上亦無特異之處，而人之外表各異，消瘦、凹陷或浮
        腫者遍地皆是；更何況在搶奪之際，被害人自顧不暇，
        極力想取回其物，就搶奪者係何人，一般均僅有大致之
        印象，並無從詳細辨認，就其是否有其他特徵，豈能詳
        細明瞭，再以搶匪當時亦頭戴半罩安全帽，或有遮掩，
        被害人甲○○亦稱於夜間不敢百分之百之確認，然甲○
        ○就指稱搶匪之身形、五官明顯等重要特徵自始一致，
        業如前述，不應以其未指出被告唇部腫脹之不確定事實
        ，遽認其指認有明顯瑕疵，併此說明。從而，被告上開
        所辯，顯係卸責之詞，其確有竊取蔡淑珍之機車（即事
        實一），並搶奪甲○○皮包之犯行（即事實二），應可
        認定。
    (三)綜上所述，被告竊盜及搶奪之犯行，已很明確，本件應依
      法論科。
三、核被告事實一所為，係犯刑法第320 條第1 項之普通竊盜罪
    ；事實二所為，係犯刑法第325 條第1 項之普通搶奪罪。被
    告事實一之竊盜犯行與事實二之搶奪犯行之間，其犯罪時間
    緊接，且被告使用竊得之機車搶奪甲○○皮包後，旋將該機
    車棄置於高雄市小港區大坪頂附近，可推知被告竊取機車之
    目的並非單供日後代步之用，從客觀之事實或主觀之犯意觀
    察，其竊盜行為與搶奪之行為間，有不可分離之密切關係，
    應認有牽連犯之關係，是以被告所犯竊盜罪及搶奪罪間，有
    方法、目的之牽連關係，應從一重之搶奪罪論處。
四、原審因依刑法第320 條第1 項、第325 條第1 項、第55條，
    罰金罰鍰提高標準條例第1 條前段（原判決漏引）之規定，
    並審酌被告年輕力壯，竟不思以己力賺取金錢，而為本件竊
    盜、搶奪之犯行，且其趁弱勢女子不備之際，以飛車行搶之
    方式，搶奪他人財物，致影響被害人身心受創甚鉅，並嚴重
    影響社會治安，實不足取；另審酌其前未受有期徒刑以上刑
    之宣告，有臺灣高等法院被告前案紀錄表1 份在卷可考，素
    行尚可，犯後自始否認犯行，態度非佳等一切情狀，量處有
    期徒刑8 月，認事用法，核無不合，量刑亦屬妥適，被告上
    訴意旨，仍執前詞，否認犯罪，指摘原判決不當，為無理由
    ，應予駁回。
五、至檢察官移送併案審理部分（即台灣高雄地方法院檢察署94
    年度偵字第26370 號、第26371 號），另以：(一)被告於94年
    4 月7 日16時50分，在高雄市小港區中船二巷12號，與吳堉
    豪（另提起公訴），共同基於搶奪之犯意聯絡，由丙○○騎
    乘所有之車牌號碼YDI-997 號重型機車搭載吳堉豪，趁乙○
    ○不備之際，由吳堉豪出手搶奪其手提袋（內有鑰匙3 串、
    口罩1 只、轉帳收據及保險卡各1 張、手機1 支及現金1,60
    0 元），得手後逃逸；(二)於94年7 月16日2 時20分許，被告
    騎乘自己所有之車牌號碼YDI-997 號重型機車（車牌以飲料
    包裝紙黏貼覆蓋），前往高雄市○○區○○路62號「稻香小
    吃部」騎樓，趁邱育心不及防備之際，搶奪邱育心所有置放
    在餐桌上之皮包1 個（內有1,000 元、信用卡、現金卡、機
    車行照、健保卡、掛號證各乙張），得手後，騎乘上開機車
    逃離現場，嗣於同日2 時30分許，在苓雅區○○路與輔仁路
    口為警查獲，並扣得前述搶得之皮包1 個（均發還邱育心領
    回），均認被告此部分亦涉犯刑法第325 條第1 項之搶奪罪
    嫌，且與前開起訴並由本院論罪科刑之部分（指事實二搶奪
    犯行部分）有連續犯之裁判上一罪關係而移送併辦等語。然
    查：被告固承認併案部分搶奪之犯行，然就前開經本院論罪
    科刑之搶奪部分均自始否認，再以本案犯罪時間為93年5 月
    23日，併辦部分分別為94年4 月7 日、同年7 月16日，相隔
    達11月、1 年2 月之久，犯罪時間相距甚遠，併案部分之犯
    罪態樣或有共犯而與本案有其不同，是此併案部分自與本件
    犯罪事實之搶奪犯行，應無連續犯之裁判上一罪關係，即非
    起訴效力所及，本院無從併予審理，應退由檢察官另行依法
    偵辦。
據上論結，應依刑事訴訟法第368條，判決如主文。
本案經檢察官張金塗到庭執行職務。
中    華    民    國    95    年    2    月    16    日
            刑事第五庭  審判長法  官  曾永宗
                              法  官  陳  箐
                              法  官  任森銓
以上正本證明與原本無異。
如不服本判決應於收受本判決後10日內向本院提出上訴書狀，其
未敘述上訴理由者，並得於提起上訴後10日內向本院補提理由書
狀（均須按他造當事人之人數附繕本）「切勿逕送上級法院」。
中    華    民    國    95    年    2    月    16    日
                              書記官  蘇恒仁
附錄本判決論罪科刑法條：
刑法第320 條第1 項
意圖為自己或第三人不法之所有，而竊取他人之動產者，為竊盜
罪，處5 年以下有期徒刑、拘役或500 元以下罰金。
刑法第325 條第1 項
意圖為自己或第三人不法之所有，而搶奪他人之動產者，處6 月
以上5 年以下有期徒刑。


司法院資訊處製作；財團法人民間司法改革基金會備份。
